【裁判字號】    98,聲再,9
【裁判日期】    980116
【裁判案由】    聲請重新審理
【裁判全文】
臺灣高等法院臺中分院刑事裁定           98年度聲再字第9號
重新審理聲
請人即被告  甲○○
                    國民
上列聲請人因違反毒品危害防制條例案件，對於本院中華民國97
年12月11日97年度毒抗字第1439號第2審確定裁定（臺灣苗栗地
方法院97年度毒聲字第278號，聲請案號：臺灣苗栗地方法院檢
察署97年度毒偵字第1322號、97年度聲觀字第221號），聲請重
新審理，本院裁定如下：
    主  文
重新審理及停止執行之聲請，均駁回。
    理  由
一、本件聲請重新審理意旨略以：(一)重新審理聲請人即被告甲○
    ○（以下稱為聲請人）於民國（以下同）97年8月21日晚上
    11時許於住處房間內施用安非他命，並非屬實。當日因工作
    並非居住家中而是處於男友家中，有男友及母親可當證人，
    何來吸毒之有。(二)有關員警製作筆錄時，叫聲請人製作筆錄
    的內容，因當日警察並未前來住處查驗，且8月份因工作關
    係並未居住處所，且員警對聲請人施加言詞威嚇，筆錄所載
    實非出於聲請人意願，何來就事實坦白承認。(三)聲請人於97
    年12月底前往臺中「中山醫學院」及頭份「為恭醫院」為尿
    液檢驗，結果二者均為陰性，二者均為具公信力之醫療機構
    ，如何證明聲請人有何犯行？縱上，請求本院重新調閱臺灣
    苗栗地方法院檢察署97年度毒偵字第1322號錄音帶及重審97
    年度9月5日出具之報告編號00000000號是否出自於聲請人之
    尿液及DNA比對，請給聲請人一個機會撤銷該裁定，重審此
    案，並停止執行。如因誤判而造成失業又無法參與國考，則
    情何以堪，懇請鈞院明察，以還抗告人清白云云。
二、按觀察、勒戒及強制戒治之裁定確定後，因發現確實之新證
    據足認受觀察、勒戒或強制戒治處分之人，應不施以觀察、
    勒戒或強制戒治者，受觀察、勒戒或強制戒治處分之人，或
    其法定代理人、配偶，或檢察官得以書狀敘述理由，聲請原
    裁定確定法院重新審理；法院認為無理由裁定駁回聲請者，
    不得更以同一原因聲請重新審理，此有毒品危害防制條例第
    20條之1第1項第5款、第4項後段分別定有明文，而毒品危害
    防制條例第20條之1第1項第5款所謂確實之新證據，應參酌
    刑事訴訟法第420條第1項第6款之規定。次按刑事訴訟法第
    420條第1項第6款所謂發見確實之新證據，係指「該證據於
    事實審法院判決前已經存在，為法院、當事人所不知，不及
    調查斟酌，至其後始行發見。且就證據本身形式上觀察，固
    不以絕對不須經過調查程序為條件，但必須顯然可認為確實
    足以動搖原有罪確定判決，而為受判決人無罪、免訴、免刑
    或輕於原判決所認罪名之判決者」為限。故受理聲請再審之
    最後事實審法院，應就聲請再審理由之所謂「新證據」，是
    否具備事實審判決前已經存在，為法院、當事人所不知，事
    後方行發見之「嶄新性」，及顯然可認足以動搖原有罪確定
    判決，應為無罪、免訴、免刑或輕於原判決罪名之「顯然性
    」二要件，加以審查，為判斷應否准予開始再審之準據（最
    高法院85年度台抗字第308號、93年度台抗字第98號判決意
    旨參照）。
三、經查：
  (一)聲請人基於施用第2級毒品之犯意，於97年8月21日晚上11
    時許，在苗栗縣頭份鎮○○路161號住處房間內，施用第2
    級毒品甲基安非他命（原裁定誤載為「安非他命」）1次，
    嗣為警於同年月23日中午12時55分許，在苗栗縣頭份鎮○○
    路472號「溫醫院」前停車場為警查獲，訊據聲請人於警詢
    時對於上揭事實坦白承認（臺灣苗栗地方法院97年度毒偵字
    第1322號影卷第3至4頁）。且聲請人於97年8月23日下午14
    時許所採集之尿液檢體經送檢驗，先以酵素免疫分析法（
    EIA）作初步篩檢結果，安非他命類代謝物呈陽性反應；復
    以氣相層析質譜儀（GC\MS）進行確認檢驗，呈安非他命、
    甲基安非他命陽性反應，有苗栗縣警察局頭份分局毒品犯罪
    嫌疑人尿液採驗作業管制紀錄影本、勘察採證同意書影本、
    濫用藥物尿液檢驗監管紀錄表影本、及「詮昕科技股份有限
    公司」97年9月5日出具之報告編號00000000號濫用藥物尿液
    檢驗報告影本各1紙附卷可稽（臺灣苗栗地方法院檢察署97
    年度毒偵字第1322號影卷第5至7頁）。
  (二)而施用安非他命者，其尿液中之代謝物為安非他命，依現行
    濫用藥物尿液檢驗作業準則，其濃度大於500ng\ml者，判定
    為安非他命陽性反應。施用甲基安非他命者，其尿液中之代
    謝物為甲基安非他命及安非他命，依現行濫用藥物尿液檢驗
    作業準則，其甲基安非他命濃度大於500ng\ml，且其代謝物
    安非他命濃度大於200ng\ml者，判定為甲基安非他命陽性反
    應；「施用安非他命者，其尿液代謝物應為安非他命陽性反
    應，不會產生有甲基安非他命陽性反應」，「施用甲基安非
    他命者，其尿液代謝物會呈甲基安非他命及安非他命陽性反
    應」；人體施用甲基安非他命後，在主要代謝物中未改變形
    態之甲基安非他命佔施用劑量達43%，而安非他命佔5%等情
    ，業經內政部警政署刑事警察局以93年4月27日（93）刑鑑
    字第0930086213號、法務部法醫研究所以93年4 月28日法醫
    毒字第0930001318號、法務部調查局以93年4月27日調科壹
    字第09300153070號及行政院衛生署管制藥品管理局以93年5
    月6日管檢字第0930003896號分別函釋在案。聲請人於為警
    查獲後所採集之尿液代謝物，於甲基安非他命、安非他命均
    同時呈陽性反應，此有上開濫用藥物尿液檢驗報告1份在卷
    為憑，依照上開說明，足認聲請人應係施用第2級毒品甲基
    安非他命。
  (三)又「甲基安非他命經口服投與後約70%於24小時內自尿中排
    出，約90%於96小時內自尿中排出，由於目前國內尿液中甲
    基安非他命之檢驗僅為鑑定其是否為陽性反應尚未定其含量
    ，且甲基安非他命成分之檢出與其投與方式、投與量、個人
    體質、採尿時間與檢測儀器之精密度等諸多因素有關，因此
    僅憑尿液中呈安非他命陽性反應，並無法確實推算吸食時間
    距採集時間之長短，惟依上述資料推斷，最長可能不會超過
    4日。」，業經行政院衛生署藥物食品檢驗局81年2月8日（
    81）藥檢壹字第001156號函敘明在案。又法務部法醫研究所
    曾於90年9月10日以醫所90清字第1704號函明確表示：「尿
    液中甲基安非他命及嗎啡檢驗採用免疫分析法及TOXI-LAB方
    法，檢驗呈陽性反應時，並未再以氣相層析質譜分析法（GC
    \MS）進行確認。依據行政院衛生署訂定之『濫用藥物尿液
    檢驗機構認可基準』參、及四之規定，該份報告僅是初步檢
    驗之結果，不能做為確認陽性反應之依據，初步檢驗之結果
    可能有偽陽性之虞，必須再以氣相層析質譜分析方法進行確
    認檢驗」；另依行政院衛生署藥物食品檢驗局84年4月17日
    以藥檢壹字第8408808號函明示：「檢驗機構若是採氣相層
    析質譜分析法進行尿液鑑定，應可檢測尿液中嗎啡、可待因
    及甲基安非他命之含量而予以鑑別」。申言之，以氣體色層
    -氣相層析質譜分析法（GC\MS）鑑定時即不會產生干擾反應
    ，可避免安非他命偽陽性反應。
  (四)本件聲請人雖自行於97年12月底前往臺中「中山醫學院」及
    苗栗頭份「為恭醫院」進行尿液檢驗，惟此聲請人所提供之
    證據，並非「於事實審法院判決前已經存在，為法院、當事
    人所不知且不及調查斟酌，至其後始行發見」，不符合刑事
    訴訟法第420條第1項第6款規定確實新證據之「嶄新性」要
    件。另聲請意旨所指請求有男友及母親作證及本院重新調閱
    臺灣苗栗地方法院檢察署97年度毒偵字第1322號錄音帶及重
    審97年度9月5日出具之報告編號00000000號是否出自於聲請
    人之尿液及DNA比對，雖須經調查程序，惟相較上開濫用藥
    物尿液檢驗報告1份等則非「顯然可認當足以動搖原確定之
    裁定」者，亦與上述「確實新證據」之要件相違。從而，聲
    請人所提之證據資料從形式上觀察，尚不足認定顯然確實足
    以動搖原確定裁定。聲請人因令入勒戒處所觀察、勒戒，可
    能導致失業甚至無法參加國家考試，其處境固值憐憫，惟聲
    請人所指之新證據，既不符毒品危害防制條例第20條之1第1
    項第5款所定「發現確實之新證據」之要件，聲請人聲請重
    新審理尚難准許，為無理由，應予駁回。再關於聲請人重新
    審理之聲請既經駁回，本院認亦無停止原觀察、勒戒裁定執
    行之必要，爰併駁回之，附此敘明。
三、據上論斷，應依毒品危害防制條例第20條之1第4項前段，裁
    定如主文。
中    華    民    國    98    年    1     月    16    日
            刑事第三庭    審判長法  官  王  增  瑜
                                法  官  吳  進  發
                                法  官  梁  堯  銘
上列正本證明與原本無異。
不得抗告。
                                書記官  陳  麗  玉
中    華    民    國    98    年    1     月    16    日


司法院資訊處製作；財團法人民間司法改革基金會備份。
